【裁判字號】    94,訴,312
【裁判日期】    950330
【裁判案由】    違反毒品危害防制條例
【裁判全文】
臺灣花蓮地方法院刑事判決               94年度訴字第312號
公  訴  人  臺灣花蓮地方法院檢察署檢察官
被      告  戊○○
指定辯護人  本院公設辯護人 呂維
上列被告因違反毒品危害防制條例案件，經檢察官提起公訴（94
年度偵字第2810號），本院判決如下：
    主  文
戊○○無罪。
    理  由
一、公訴意旨略以：被告戊○○於民國93年9月13日，在花蓮縣
    玉里鎮○○路「玲瓏的店」附近，將價值新臺幣（下同）
    1,000 元之第二級毒品安非他命，販賣予甲○○，因認被告
    涉有毒品危害防制條例第4條第2項之販賣第二級毒品罪嫌云
    云。
二、按犯罪事實應依證據認定之，無證據不得認定犯罪事實，又
    不能證明被告犯罪者，應諭知無罪之判決，刑事訴訟法第
    154條第2項、第301條第1項分別定有明文。次按認定犯罪所
    憑之證據，雖不以直接之證據為限，間接證據亦包含在內，
    然而無論直接證據或間接證據，其為訴訟上之證明，須於通
    常一般人均不致有所懷疑，而得確信其為真實之程度者，始
    得據為有罪之認定，倘其證明尚未達於此一程度，而有合理
    之懷疑存在時，事實審法院復已就其心證上理由予以闡述，
    敘明其無從為有罪之確信，因而為無罪之判決，尚不得任意
    指為違法；又刑事訴訟法第161條已於91年2月8日修正公布
    ，修正後同條第1項規定：檢察官就被告犯罪事實，應負舉
    證責任，並指出證明之方法。因此，檢察官對於起訴之犯罪
    事實，應負提出證據及說服之實質舉證責任。倘其所提出之
    證據，不足為被告有罪之積極證明，或其闡明之證明方法，
    無從說服法官以形成被告有罪之心證，基於無罪推定之原則
    ，自應為被告無罪判決之諭知，最高法院76年臺上字第4986
    號、92年臺上字第128號分別著有判例可資參照。
三、公訴人認被告戊○○涉犯前揭販賣第二級毒品罪嫌，無非以
    被告警詢之供述、證人甲○○於警詢、偵查中之證述及通訊
    監察譯文表等項為其論據。訊據被告堅決否認有何公訴人所
    指上開犯行，辯稱：伊未販賣或代送安非他命予甲○○等語
    ，經查：
  (一)證據能力部分：
    按被告以外之人於審判外之言詞或書面陳述，除法律有規定
    者外，不得作為證據，刑事訴訟法第159條第1項定有明文；
    次按被告以外之人於偵查中向檢察官所為之陳述，除顯有不
    可信之情況者外，得為證據；又被告以外之人於檢察事務官
    、司法警察官或司法警察調查中所為之陳述，與審判中不符
    時，其先前之陳述具有較可信之特別情況，且為證明犯罪事
    實存否所必要者，得為證據；又被告以外之人於審判外之陳
    述，雖不符前4條之規定，而經當事人於審判程序同意作為
    證據，法院審酌該言詞陳述或書面陳述作成時之情況，認為
    適當者，亦得為證據；當事人、代理人或辯護人於法院調查
    證據時，知有第159條第1項不得為證據之情形，而未於言詞
    辯論終結前聲明異議者，視為有前項之同意，同法第159條
    之1第2項、第159條之2及第159條之5第1項、第2項亦分別定
    有明文。查證人甲○○於警詢及偵查中之證述、通訊監察譯
    文表，核其性質分屬被告以外之人於審判外之言詞陳述或書
    面陳述，原則不得為證據。又被告於本院準備程序中已表明
    不同意甲○○警詢陳述作為證據，然甲○○於警詢所言與其
    於95年1月12日至本院到庭證述內容大致相符，揆諸前揭規
    定，本院認甲○○於警詢之陳述無證據能力。至甲○○於偵
    查中之證述，業經其具結，又未經被告及辯護人指明有何顯
    不可信之情形，揆諸前揭第159條之1第2項之規定，認具有
    證據能力。至通聯紀錄及通訊監察譯文表中之對話陳述，乃
    警方於93年9月9日起經檢察官核准監聽邱明傳與乙○○二人
    所持有之0000000000與0000000000電話號碼，監聽期間自93
    年9月9日上午10時起至93年10月8日上午10時止，有卷附臺
    灣花蓮地方法院檢察署93年丙○東愛聲監續字第000270號通
    訊監察書及通訊監察譯文表在卷可憑，上開譯文經本院提示
    ，被告及辯護人對卷附監聽譯文之記載表示不爭執而未聲明
    異議，本院審酌通訊譯文係承辦員警依據通訊監察之錄音據
    實紀錄，證人甲○○及被告亦不否認確有該通訊監察譯文內
    之對話內容等情，認作為證據係屬適當，揆諸前揭第159條
    之5之規定，具證據能力，合先敘明。
  (二)細稽被告於警詢時雖供稱伊之前曾無償仲介朋友購毒，但始
    終否認販毒（見花蓮縣警察局玉里分局警卷第3至4頁），與
    被告於本院審理時自承甲○○要伊聯絡乙○○或邱明傳拿安
    非他命時，伊有時會幫甲○○傳話等語參互以觀（見本院94
    年11月1日準備程序筆錄第3頁），可知被告於警詢所供之仲
    介購毒之意，應係指伊曾代施用毒品者向乙○○傳話購毒，
    並非被告已坦承販毒犯行，從而被告警詢供述，尚無法作為
    遞演推論被告販毒予甲○○之不利證據，合先敘明。
  (三)證人甲○○就被告是否有販毒予其乙節，於偵查中結證稱：
    其於93年9月13日12時23分曾以0000000000門號行動電話打
    到0000000000門號行動電話，向綽號「小惠」女子購買安非
    他命，該次其與「小惠」約在玲瓏的店後面的小巷子交貨，
    交貨時其雖未與「小惠」交談，但因其見「小惠」從店裡出
    來後再撥一次電話，有聽到她的手機響，所以確定出來之人
    就是「小惠」本人，而「小惠」女子其於警局指認就是被告
    云云（見臺灣花蓮地方法院檢察署94年度核退偵字第374號
    卷第20至21頁）；嗣於本院95年1月12日審理時復證稱：「
    （檢察官問：你93年9月13日之前有無到花蓮縣玉里鎮『玲
    瓏的店』？）沒有去過，只有9月13日去過那一次。」、「
    （檢察官問：9月13日有無打電話給小惠女子買安非他命？
    ）有，我買1,000元一小包。」、「（檢察官問：你在通話
    中如何與小惠講的？）我忘記了。」、「（檢察官問：有無
    約時間、地點拿錢給對方？）應該是有。」、「（檢察官問
    ：是何人提出約定時間及地點？）時間久了我忘記了。」、
    「（檢察官問：如何得知打這通電話可以買到安非他命？）
    朋友介紹的，是我在檳榔攤隨便問到的。」、「（檢察官問
    ：如何得知對方賣安非他命名字叫小惠？）是我去買檳榔時
    ，在檳榔攤賣檳榔的小姐，她跟我講她叫小惠，我後來得悉
    她叫戊○○，我跟小惠探詢哪裡有賣安非他命，小惠說她有
    安非他命，因為檳榔攤招牌上有電話，後來我就打電話和她
    聯絡。」、「（檢察官問：你向戊○○買了幾次安非他命？
    ）我跟戊○○買安非他命1、2次。」、「（檢察官問：【提
    示警詢筆錄第7頁並告以要旨】為何警詢時你說是向小惠買
    了2 、3次，最後一次是在9月13日？）應該是警詢所述買了
    2、3 次才對。」、「（檢察官問：前面的1、2次買安非他
    命時間、地點？）我忘記了。」、「（檢察官問：大概隔最
    後一次多久？）有一次隔2、3天、另一次隔了約一星期。」
    、「（檢察官問：是否都在玲瓏的店交易？）我忘記了。」
    、「（檢察官問：小惠每次交給你安非他命有無講話？）沒
    有。」、「（檢察官問：是否每次都有打電話給小惠確定數
    量地點？）我每次都有打電話，都是同一人接的。」、「（
    檢察官問：這三次交易交貨地點都是在同一地點？）是的，
    都在與9月13日地點相同。」、「（檢察官問：為何前後所
    述不同？）我太緊張了。」、「（檢察官問：9月13日及之
    前與小惠通電話，電話中的小惠的聲音與在檳榔攤自稱小惠
    的聲音是否一樣？）都一樣。」、「（檢察官問：請說明9
    月13日你在玲瓏的店交易安非他命詳情？）當天我是先跟小
    惠通電話確認交易內容，我到了之後又打電話給小惠，小惠
    就從檳榔攤走到旁邊小巷子與我面對面交易，她把一包安非
    他命交給我，我把1,000元交給她，會選在小巷子交易因為
    那裡人比較少，我們都沒有講話。」、「（檢察官問：【提
    示偵查卷21頁第2個問題及回答並告以要旨】你所述是否屬
    實？）我安非他命是向戊○○買的，過程如我偵查所述，我
    偵查講的是對的，至於剛剛講的是我想不出來才編的。」、
    「（檢察官問：【提示警詢筆錄第7頁並告以要旨】你說你
    最後一次在玲瓏的店買安非他命一小包500元是否實在？）
    是的。」、「（檢察官問：【提示警詢筆錄第8頁並告以要
    旨】你說你當時是約在玲瓏的店，那次我向小惠購買安非他
    命1,000元，是否屬實？）是的。」、「（檢察官問：為何
    警詢二次所述不一致？）我之前講的都忘記了。」、「（檢
    察官問：【提示偵查卷第21頁並告以要旨】為何偵查中前後
    所述購買安非他命價格不一樣？）我太緊張了記不清楚。」
    、「（檢察官問：是否能確定的確是向戊○○購買安非他命
    ？）是的。」、「（檢察官問：這個戊○○是否在警局所指
    認之人？）是的。」、「（檢察官問：如何指認？）我有指
    認過她的身分證照片，也有在警察局當場指認她本人。」云
    云，惟當辯護人質以93年9月13日交付毒品細節，證人甲○○則答稱：「（辯護人問：你之前所述在9月13日在玲瓏的
    店買安非他命是最後一次？）是的。」、「（辯護人問：你
    打電話確認小惠，聽到小惠手機響，跟她距離多遠？）約二
    公尺多。」、「（辯護人問：當時交貨的時候時間大概幾點
    鐘？）是白天，約中午時間。」、「（辯護人問：視力如何
    ？）沒有近視也沒有遠視。」、「（辯護人問：你與小惠見
    面情形？）第一次與小惠見面是在檳榔攤，隔了2、3天我與
    小惠見第二次面，並跟她買安非他命，隔了一星期左右第三
    次與小惠見面並買安非他命，第四次與小惠見面是在9月13
    日交易安非他命時。」、「（辯護人問：既然是第四次見面
    為何還要打電話確認她是小惠？）我是在催她，告訴她我到
    了。」云云（見本院95年1月12日審判筆錄3至11頁）；繼於
    本院95年3 月14日審理時，證人甲○○復翻異前詞證稱：「
    （審判長問：你上上次已經作證完畢，為何上次庭期自行到
    庭作證表示前次作證不實在？）那是因為我想會害到被告，
    真正賣我毒品的是乙○○，在警詢的時候我怕會被找麻煩，
    所以才指證是被告賣我毒品。」、「（審判長問：為何上上
    次作證的時候，肯定的表示賣你毒品的是被告？）怕在外面
    被乙○○、邱明傳找麻煩，因為他們是在地人，所以才說是
    被告賣我毒品。」、「（審判長問：安非他命是否被告替乙○○交給你的？)不是，是乙○○親自賣給我安非他命的，
    錢我也是交給乙○○。」、「（審判長問：上次證稱和被告
    前後交易過三次，這三次交易是否與乙○○交易？這三次中
    有無與被告接頭過？）93年9月13日中午那二通電話，事實
    上是我與乙○○通電話聯繫的，不是跟被告戊○○，拿毒品
    也是乙○○。我之前有跟被告一起施用安非他命，沒有與被
    告接頭過。」、「（審判長問：是否瞭解偽證需負的法律責
    任？）我瞭解。」、「（辯護人問：93年9月13日向乙○○
    購買的安非他命，被告有無從中幫你聯繫？或是交安非他命
    給你？）都沒有。」云云（見本院95年3月14日審判筆錄13
    至15頁）。綜觀證人甲○○之上開證詞，其對於自己購毒之
    時間、地點、次數、價格、數量，乃至其購毒之對象，前後
    證述反覆不一，且經公訴人及本院多次質以該齟齬之處，其
    僅能以忘記了、太緊張或記不清楚等語搪塞，故其證述之真
    實性，已非無疑；次就其證述得悉購毒之管道乙節，顯與一
    般毒品販售，為避免遭檢警查緝法辦故具隱密性，非有特殊
    管道否則難以購得之常情有悖；再者，證人甲○○經辯護人
    質以93年9月13日該日交易細節時，雖改證稱其係催促小惠
    云云，以圓其先前證述矛盾之處，然此亦無法解釋當時其與
    小惠既僅離二公尺，已近在眼前，又何需以電話催促？末查
    ，平日無人稱呼被告為「小惠」而係喚被告為「語涵」，業
    據證人乙○○、丁○○結證明確（見本院95年3月14日審判
    筆錄第3、7、8、13頁），是證人甲○○稱小惠就是被告云
    云，顯屬子虛。綜上，證人甲○○之證述，或前後不一或與
    常情相違或與其他證據相佐，而有瑕疵，顯難遽以採信。至
    證人甲○○於偵查中具結後所為之虛偽證述，是否涉有偽證
    罪嫌，應俟本案確定後由檢察官另行偵辦處理，併予敘明。
  (四)又卷附通訊監察譯文中，93年9月13日12時23分30秒及同日
    12時26分33秒之二次通聯紀錄，固可證明甲○○所持用之00
    00000000門號行動電話與受監察號碼0000000000或00000000
    00門號行動電話於上開時間內有二次通聯情形及內容，然上
    開0000000000及0000000000之受監察門號乃乙○○申請，平
    日多由乙○○或其夫邱明傳使用乙情，亦據證人乙○○於本
    院證述明確，而證人甲○○證述其因該次通聯向被告購毒乙
    節，復因其證述有其後不一等瑕疵，為本院所不採，業如前
    述，是上開通聯紀錄及通訊監察譯文，亦無法作為認定該日
    係被告與甲○○聯絡後販毒予甲○○之不利佐證。至其餘通
    訊監察譯文內容，或可觀出被告似有幫助販毒之語意，然公
    訴人就此部分之犯罪事實並未提起公訴，本諸不告不理之原
    則，本院亦無從遽為調查審判，此部分應由檢察官依法另行
    處理，附此敘明。
四、綜合上述，根據公訴人所為之舉證，並無法使本院確信被告
    有販賣安非他命予甲○○之犯行，此外，本院復查無其他積
    極證據足資認定被告有公訴人所指之上述犯行，揆諸前揭說
    明，自應為被告無罪之諭知。
據上論斷，應依刑事訴訟法第301條第1項，判決如主文。
本案經檢察官李子春到庭執行職務。
中    華    民    國    95    年    3     月    30    日
                      臺灣花蓮地方法院刑事第一庭
                            審判長法  官  張健河
                                  法  官  李世華
                                  法  官  吳韻馨
上列正本證明與原本無異。
如對本判決不服，應於送達後10日內，向本院提出上訴狀。（應
抄附繕本）
                                  書記官
中    華    民    國    95    年    3     月    30    日


司法院資訊處製作；財團法人民間司法改革基金會備份。
